臺灣臺中地方法院刑事裁定
111年度單聲沒字第195號
聲  請  人  臺灣臺中地方檢察署檢察官
被      告  鄭盛源


上列聲請人因被告違反野生動物保育法案件（110年度偵字第127
46號），聲請單獨宣告沒收（111年度執聲字第1583號），本院
裁定如下：
    主  文
扣案之豬鼻龜壹隻沒收。
    理  由
一、聲請意旨略以：本件被告甲○○因犯野生動物保育法案件，經
    檢察官以110年度偵字第12746號緩起訴處分，於民國110年5
    月20日確定，111年5月19日緩起訴期滿未經撤銷；本案查獲
    之豬鼻龜1隻經鑑定後確實為第二級保育類野生動物，係供
    犯罪所用之物，且為被告所有，爰依刑事訴訟法第259條之1
     、野生動物保育法第52條第1項前段規定，單獨聲請宣告沒
    收等語。
二、按刑法第2條第2項規定「沒收、非拘束人身自由之保安處分
    適用裁判時之法律。」，已明確規範有關沒收之法律適用，
    應適用裁判時法，無比較新舊法之問題。次按105年7月1日
    前施行之其他法律關於沒收、追徵、追繳、抵償之規定，不
    再適用，刑法施行法第10條之3第2項亦有明文。刑法關於沒
    收之規定既已全盤修正，自應回歸刑法一體適用裁判時即修
    正後之刑法第五章之一沒收規定，據此，105年7月1日前已
    施行之特別刑法關於沒收、追徵、追繳、抵償之規定，自10
    5年7月1日起不再適用，而野生動物保育法第52條第1項：「
    犯第40條、第41條、第42條或第43條第3項之罪，查獲之保
    育類野生動物得沒收之；查獲之保育類野生動物產製品及供
    犯罪所用之獵具、藥品、器具，沒收之」之沒收規定，係於
    83年10月29日修正公布，並自83年10月31日施行生效，揆諸
    上開說明，野生動物保育法第52條第1項規定自105年7月1日
    起不再適用，因而在違反野生動物保育法案件中，有關犯該
    法第40條、第41條、第42條或第43條第3項之罪，查獲之保
    育類野生動物，以及查獲之保育類野生動物產製品及供犯罪
    所用之獵具、藥品、器具之沒收與否，即應回歸刑法沒收之
    規定。而按違禁物，不問屬於犯罪行為人與否，沒收之；違
    禁物或專科沒收之物得單獨宣告沒收，刑法第38條第1項、
    第40條第2項分別定有明文。若本得單獨宣告沒收之物，卻
    誤引（未援引各該相關規定）或贅引（已援引各該相關規定
    ）規定作為聲請依據時，因該等物品本即屬應宣告沒收且得
    單獨聲請法院宣告沒收之物，法院此時仍得裁定宣告沒收（
    銷燬）之，並自行援引適當之規定，不受檢察官聲請書所載
    法條之限制（臺灣高等法院暨所屬法院98年11月11日98年法
    律座談會刑事類提案第39號研討結果見解可參）。
三、經查：
　㈠被告因未經主管機關同意，意圖販賣而陳列、展示保育類野
    生動物之違反野生動物保育法案件，經臺灣臺中地方檢察署
    （下稱臺中地檢署）檢察官以110年度偵字第12746號為緩起
    訴處分，於110年5月20日確定，並於111年5月19日緩起訴期
    滿未經撤銷之情，有臺中地檢署檢察官110年度偵字第12746
    號緩起訴處分書、臺灣高等檢察署臺中檢察分署110年度上
    職議字第2898號處分書及臺灣高等法院被告前案紀錄表在卷
    可稽。而扣案之豬鼻龜1隻，經鑑定結果為豬鼻龜；活體；
    保育等級為II，係野生動物保育法指定公告之保育類野生動
    物種類，而屬同法第4條第1項第1款之保育類野生動物之情
    ，有內政部警政署保安警察第七總隊第五大隊扣押筆錄、扣
    押物品目錄表、扣押物品照片、國立屏東科技大學野生動物
    保育服務中心物種鑑定書、鑑定照片、責付保管書、臺中地
    檢署辦案公務電話紀錄表、行政院農業委員會108年1月9日
    農林務字第1071702243A號公告及其附件在卷可稽。足認扣
    案之豬鼻龜1隻係屬保育類野生動物。
　㈡按保育類野生動物，除本法或其他法令另有規定外，不得騷
    擾、虐待、獵捕、宰殺、買賣、陳列、展示、持有、輸入、
    輸出或飼養、繁殖；保育類野生動物及其產製品，非經主管
    機關之同意，不得買賣或在公共場所陳列、展示；有下列情
    形之一，處6月以上5年以下有期徒刑，得併科新臺幣30萬元
    以上150萬元以下罰金：二、違反第35條第1項規定，未經主
    管機關同意，買賣或意圖販賣而陳列、展示保育類野生動物
    或其產製品者，野生動物保育法第16條第1項、第35條第1項
    、第40條第2款分別明定。查被告未經主管機關同意，意圖
    販賣而陳列、展示保育類野生動物，違反野生動物保育法第
    40條第2款之未經主管機關同意，意圖販賣而陳列、展示保
    育類野生動物罪，其行為已構成犯罪，則該意圖販賣而陳列
    、展示之保育類野生動物豬鼻龜1隻，即屬不受法律保護之
    違禁物，應依刑法第38條第1項、第40條第2項規定沒收之。
    是檢察官就扣案之之豬鼻龜1隻聲請單獨宣告沒收，於法並
    無不合，應予准許。至聲請意旨誤引刑事訴訟法第259條之1
    、野生動物保護法第52條第1項規定，以及漏引刑法第38條
    第1項、第40條第2項規定作為聲請依據，雖有未恰，然本院
    不受檢察官聲請書所載法條限制，是仍應認本件聲請有理由
    ，附此敘明。
四、依刑事訴訟法第220條、第455條之36第2項，刑法第38條第1
    項、第40條第2項，裁定如主文。
中　　華　　民　　國　　111 　年　　7 　　月　　19　　日
                  刑事第四庭    法  官  黃佳琪
以上正本證明與原本無異。
如不服本裁定，應於裁定送達後5日內，向本院提出抗告狀（須
附繕本）。
                                書記官  顏偉林
中　　華　　民　　國　　111 　年　　7 　　月　　20　　日